---
title: "Analisando dados da RAIS"
description: Essa análise teve como objetivo analisar salarios na base da RAIS. Esse projeto foi feito na Semana Data Science na Prática da Curso-R.
author:
  - name: Tamires Martins
    url: https://tamimart.github.io/portifolioTamires
date: 2021-12-07
output:
  distill::distill_article:
    self_contained: false
---


```{r setup, include=FALSE}
knitr::opts_chunk$set(echo = FALSE)
```

Nesse relatórios estamos interessados em responder a pergunta:

"Quanto ganha um cientista de dados?"

Para isso vamos utilizar a base da RAIS anonimizada

# Acessando os dados da RAIS

Vamos utilizar o [datalake da iniciativa base dos dados](https://basedosdados.org).

```{r message=FALSE, warning=FALSE}

library(bigrquery)
library(dplyr)

```


Abaixo está o código que carrega as primeiras 5 linhas da tabela de microdados.

```{r, eval = FALSE}

bigrquery::bq_auth("tamiresmartins.fln@gmail.com")

conexao <- dbConnect(
  bigquery(),
  project = "basedosdados",
  dataset = "br_me_rais",
  billing = "semana-ds-primeiro"
)


primeiras_cinco_linhas <- collect(head(select(tbl(conexao, "microdados_vinculos"), everything()), 5))


knitr::kable(primeiras_cinco_linhas)

```

Vamos fazer a mesma coisa usando o pipe

```{r echo=TRUE, message=FALSE, warning=FALSE, eval = FALSE}

primeiras_cinco_linhas_compipe <- tbl(conexao, "microdados_vinculos") %>%
select(everything()) %>%
head(5) %>%
collect()

# atalho pipe = ctrll + shift + m
```

A base de dados que queremos analisar aqui é a base de pessoas que (potencialmente) trabalham com ciência de dados. Existe um código Brasileiro de Ocupações (CBO), que tem um cadastro de todas as ocupações formais no Brasil. Vamos pegar alguns códigos que são relacionados a ciência de dados e filtrar a base da RAIS para obter os dados dessas pessoas. Nessa analise usarias as primeiras 5 mil linhas, por medo do pc não aguentar kkkkk.

```{r echo=TRUE, message=FALSE, warning=FALSE, eval = FALSE}

codigos_cbo <- c(
  "252515", "252525", "211110",
  # pesquisa/cientista 
  "211205","411035", 
  "211210", "131120","211215"
  # ocupações estatísticas 
)

microdados_tbl <- tbl(conexao, "microdados_vinculos") %>% 
  select(everything()) %>%
  filter(ano >= 2013,
         cbo_2002 %in% codigos_cbo) %>% 
    head(5000)


tabela_microdados_vinculos <- collect(microdados_tbl)

```

## Perguntas de pesquisa

- Quanto ganha uma pessoa que trabalha com ciência de dados
- Quanto o valor médio varia no tempo?
- Quanto o valor médio varia regionalmente?
- Quanto o valor médio varia por caracteristicas das pessoas?
  - Gênero
  -Raça/cor
  -Idade
- [Desafio] Qual cargo tem a maior taxa de crescimento dentro daquele setor da economia (CNAE) proporcionalmente a municipios com mais pessoas empregadas naquela CBO?



### Quanto o valor do salário médio varia no tempo?

```{r echo=TRUE, message=FALSE, warning=FALSE}

library(ggplot2)
library(tidyverse)

tabela_microdados_vinculos <- readRDS("tabela_microdados_vinculos.rds")



tabela_medias <- tabela_microdados_vinculos %>% 
  group_by(ano) %>%
  summarise(media_salario = mean(valor_remuneracao_media))



tabela_medias %>% ggplot(aes(x = ano, y = media_salario)) +
  geom_col() +
  scale_x_continuous(breaks = 2013:2019) +
  theme_classic() +
  labs(x="Ano", y="Média Salarial (R$)")
  


```

Agora vamos ver os números exatos:

```{r echo=TRUE, message=FALSE, warning=FALSE}

library(knitr)

tabela_medias %>% 
  kable()

saveRDS(tabela_microdados_vinculos, "tabela_microdados_vinculos.rds")
```

### Quanto o valor do salário médio varia regionalmente?

```{r}

tabela_media_uf <- tabela_microdados_vinculos %>% 
  group_by(sigla_uf) %>%
  summarise(media_salario_uf = mean(valor_remuneracao_media))


```

Essa visualização a principio é melhor em tabela.

```{r}
knitr::kable(tabela_media_uf)
```

Agora olhando em gráfico:

```{r echo=TRUE, message=FALSE, warning=FALSE}
tabela_media_uf %>% 
  ggplot(aes(x = sigla_uf, y = media_salario_uf)) +
  geom_col() +
  labs(x="Estado", y="Média Salarial (R$)") +
  theme_classic()

```
Esse gráfico é legal até colocar na análise explicativa! Df e RJ aparentemente estão muito acima dos demais estados, conforme destaca o gráfico abaixo.

```{r echo=TRUE, message=FALSE, warning=FALSE}


library(forcats)

tabela_media_uf %>%
  mutate(sigla_uf = fct_reorder(sigla_uf, media_salario_uf)) %>% # vira fator e reordena de acordo com media
  arrange(sigla_uf) %>%
  ggplot(aes(y= sigla_uf, x = media_salario_uf)) +
  geom_col() +
  labs(y = "Unidade da Federação",
       x = "Média Salarial (R$)") +
  theme_classic()


```
Será que essa mesma conclusão permanece com a mediana como medida resumo dos salarios?

```{r echo=TRUE, message=FALSE, warning=FALSE}

tabela_mediana_uf <- tabela_microdados_vinculos %>% 
  group_by(sigla_uf) %>% 
  summarise(mediana = median(valor_remuneracao_media)) %>%
  mutate(sigla_uf = fct_reorder(sigla_uf, mediana)) 
  
  
  tabela_mediana_uf %>%  
  ggplot(aes(x = mediana, y = sigla_uf)) +
  geom_col() +
   labs(y = "Estado",
       x = "Mediana Salarial (R$)") +
  theme_classic()


tabela_media_uf

```

### Os salários variam por sexo?

```{r echo=TRUE, message=FALSE, warning=FALSE}

tabela_resumo_sexo <- tabela_microdados_vinculos %>% 
  group_by(sexo) %>% 
  summarise(media = mean(valor_remuneracao_media),
            mediana = median(valor_remuneracao_media))

tabela_resumo_sexo %>% 
  knitr::kable()


```


### Os salários variam por etnia?

```{r echo=TRUE, message=FALSE, warning=FALSE}
tabela_resumo_raca <- tabela_microdados_vinculos %>% 
  group_by(raca_cor) %>% 
  summarise(media = mean(valor_remuneracao_media),
            mediana = median(valor_remuneracao_media))

tabela_resumo_raca %>% 
  knitr::kable()
```


# Tabela de resumo

```{r echo=TRUE, message=FALSE, warning=FALSE}
tabela_resumo_raca_sexo <-tabela_microdados_vinculos %>% 
  group_by(raca_cor, sexo) %>% 
  summarise(media = mean(valor_remuneracao_media),
            mediana = median(valor_remuneracao_media))

tabela_resumo_raca_sexo %>% 
  knitr::kable()


ggplot(tabela_resumo_raca_sexo) + 
  aes(x = raca_cor, y = media, fill = sexo) + 
  geom_col(position = "dodge") + 
  theme_classic() + 
  labs(x = "Etnia", y = "Média Salarial R$")

```

Regressão linear

```{r echo=TRUE, message=FALSE, warning=FALSE}

lm(valor_remuneracao_media ~ sexo + raca_cor, data = tabela_microdados_vinculos)

```

Qual é a distribuição dos salários de base?

```{r echo=TRUE, message=FALSE, warning=FALSE}
library(tidyverse)

tabela_microdados_vinculos %>% 
  ggplot(aes(x = log(valor_remuneracao_media))) +
           geom_histogram() +
  facet_wrap(~cbo_2002, scales = "free")

tabela_microdados_vinculos %>% 
  filter(cbo_2002 == "131120") %>% 
  ggplot(aes(x = log(valor_remuneracao_media))) +
           geom_histogram() +
  facet_wrap(~cbo_2002, scales = "free")


nosso_modelo <- tabela_microdados_vinculos %>% 
  filter(cbo_2002 == "131120", valor_remuneracao_media > 0, grau_instrucao_apos_2005 != "1") %>% 
  mutate(logremuneracao = log(valor_remuneracao_media)) %>% 
  lm(logremuneracao ~ idade + 
       grau_instrucao_apos_2005 + 
       sexo*raca_cor + 
       indicador_portador_deficiencia + 
       tamanho_estabelecimento +
       quantidade_horas_contratadas, 
     data = .)
  

summary(nosso_modelo)
plot(nosso_modelo)

```





### Os salários variam por idade?

```{r echo=TRUE, message=FALSE, warning=FALSE}

tabela_resumo_idade <- tabela_microdados_vinculos %>% 
  group_by(idade) %>% 
  summarise(media = mean(valor_remuneracao_media))
  
 tabela_resumo_idade %>%  
  ggplot(aes(x= idade, y= media)) +
  geom_col() +
   labs(x="Idade", y= "Média Salarial (R$)") +
  theme_classic()
  
```


